【裁判字號】    89,易,2746
【裁判日期】    891229
【裁判案由】    違反區域計劃法
【裁判全文】
臺灣桃園地方法院刑事判決                        八十九年度易字第二七四六號
    公訴人  臺灣桃園地方法院檢察署檢察官
    被      告  乙○○
    被      告  甲○○
右列被告因違反區域計畫法案件，經檢察官提起公訴（八十九年度偵字第一五０一九
號），本院判決如左：
    主  文
乙○○、甲○○共同違反管制使用土地，不依限變更土地使用恢復土地原狀，各處拘
役肆拾日，如易科罰金，均以佰元折算壹日。
    事  實
一、乙○○係桃園縣八德市○○段七六七號土地之所有權人，明知上開土地業已編定
    為一般農業區農牧用地，竟於八十年十月間以每月新台幣（下同）三萬元之代價
    ，將該地租予亦明知上開土地為一般農業區農牧用地之甲○○，並由甲○○於八
    十年十月廿二日以後在該土地上興建預拌混凝土工廠並於八十一年二月間啟用，
    而違反農牧用地之編定使用。嗣乙○○及甲○○二人於八十九年六月十四日經主
    管機關桃園縣政府於八十九年六月十二日以（八九）府地用字第一０七九八九號
    函通知八十九年七月二十八日前恢復土地原狀，二人竟基於不作為之共同犯意聯
    絡，拒不依限回復。
二、案經桃園縣政府移送後，由台灣桃園地方法院檢察署檢察官偵查起訴。
    理  由
一、訊據被告乙○○對右揭犯罪業已坦承不諱，至被告甲○○就確於八十年十月廿二
    日起在上開土地上興建預拌混凝土工廠，並於次年二月間啟用，惟否認知悉上開
    土地係編定為一般農業區農牧用地，惟查：
（一）、上開土地業經桃園縣政府於七十年二月十五日以七十府地用字第一八一０八
        號非都市土地使用編定為一般農業區農牧用地公告確定，並於七十年五月六
        日登記，有桃園縣八德地政事務所八十九年十一月二十日八九德地一字第八
        九五二四三號函暨所附之人工登記簿節本一份附卷可稽。
（二）、又被告甲○○自承係在乙○○於該地建好農舍後，始接電建工廠等語，其既
        知悉該處為農舍所在，自屬農牧用地，乃竟用做為預拌混凝土工廠，所稱不
        知為農牧用地，自屬推卸之詞。
（三）、又起訴書認被告二人係於七十六年起即基於共同犯意聯絡，違反土地編定使
        用，其所憑不外以甲○○於偵查中之自白為惟一供述，然被告甲○○於本院
        審理時另稱係於乙○○於八十年十月廿二日在上開土地建好自用農舍後，始
        能接電興建工廠，故係於八十年十月間開始興建工廠，並於八十一年二月間
        啟用等語，並提出與其主張相符之桃園縣八德鄉公所實施區域計畫地區自用
        農舍使用執照一張附卷可稽。自以吳某於本院中之供述為可信。而上開土地
        確有違反土地編定使用一節，並有桃園縣稅捐稽徵處八十九年四月十八日八
        九桃稅財字第八九００七五五七號函、桃園縣政府八十九年四月廿八日八九
        府地用字第七五四二九號函、八德市公所八十九年六月三日德市民字第八九
        一一一七九０號函暨所附相關資料及照片二張等均在卷足參。
（四）、又被告二人將上開土地違反土地編定而為使用後，業經桃園縣政府於八十九
        年六月十二日以八九府地用字第一０七九八九號函通知於八十九年七月廿八
        日前恢復土地原狀，二人均於八十九年六月十四日收受，有上開函件影本一
        份及回執二份均在卷可佐，而被告二人迄未恢復原狀，除據被告二人供承不
        諱外，並有八德市公所八十九年八月十七日德市民字第八九一一八九一０號
        函附卷可憑。
（五）、綜上所述，被告二人犯行事證明確，應堪認定。
二、按區域計畫公告實施後，不屬第十一條之非都市土地，應由有關直轄市或縣（市
    ）政府，按照非都市土地分區使用計畫，製定非都市土地使用分區圖，並編定各
    種使用地，報經上級主管機關核備後，實施管制。變更之程序亦同。其管制規，
    由中央主管機關定之。違反前開之管制使用土地者，由該管直轄市、縣（市）政
    府處新台幣六萬元以上三十萬元以下罰鍰，並得限期令其變更使用，停止使用或
    拆除其地上物恢復原狀。其不依限變更地使用或拆除建築物恢復土地原狀者，得
    處六個月以下有期徒刑或拘役，區域計畫法第十五條第一項、第二十一條第一項
    、第二十二條規定甚明。故核被告所為，係犯區域計畫法第二十二條之罪。被告
    二人受桃園縣政府八十九年六月十二日以（八九）府地用字第一０七九八九號函
    通知八十九年七月二十八日前恢復土地原狀，而負有回復土地原狀之作為義務，
    乃二人竟均未作為，致上開土地違反編定使用之情形繼續存在，自有犯意聯絡、
    行為分擔，應論以共同正犯。公訴人認被告二人係自租賃關係存在時起即有犯意
    聯絡云云，惟據前引區域計畫法之規定可知，在主管機關依該法第二十一條之規
    定限期令行為人變更使用，停止使用或拆除其地上物恢復原狀前，尚無同法第二
    十二條刑罰規定適用之餘地，準此，公訴人前開見解尚有未洽，應予說明。爰審
    酌被告二人犯罪之動機、目的、對區域計畫所致損害、犯罪後態度良好惟尚未回
    復狀及被告稱正聲請就地合法等暨其他一切情狀，量處如主文所示之刑，並諭知
    如易科罰金之折算標準，以資懲儆。
據上論斷，應依刑事訴訟法第二百九十九條第一項前段、區域計畫法第二十一條第一
項、第二十二條、刑法第十一條前段、第二十八條、四十一條、罰金罰鍰提高標準條
例第二條，判決如主文。
本案經檢察官張春暉到庭執行職務
中      華      民      國      八十九    年    十二    月    二十九    日
                                      臺灣臺北地方法院刑事第五庭
                                          法  官  范  清  銘
右正本證明與原本無異。
如不服本判決，應於判決送達後十日內，向本院提出上訴狀。
                                          書記官  劉  希  賢
中      華      民      國      八十九    年    十二    月    二十九    日
引用法條
區域計畫法第二十一條
違反第十五條第一項之管制使用土地者，由該管直轄巿、縣 (巿) 政府處
新台幣六萬元以上三十萬元以下罰鍰，並得限期令其變更使用、停止使用
或拆除其地上物恢復原狀。
前項情形經限期變更使用、停止使用或拆除地上物恢復原狀而不遵從者，
得按次處罰，並停止供水、供電、封閉、強制拆除或採取其他恢復原狀之
措施，其費用由土地或地上物所有人、使用人或管理人負擔。
前二項罰鍰，經限期繳納逾期不繳納者，移送法院強制執行。
區域計畫法第二十二條
違反前條規定不依限變更土地使用或拆除建築物恢復土地原狀者，除依行
政執行法辦理外，並得處六個月以下有期徒刑或拘役。


司法院資訊處製作；財團法人民間司法改革基金會備份。
